臺灣高等法院刑事判決
110年度侵上訴字第149號
上  訴  人  臺灣桃園地方檢察署檢察官
上  訴  人  
即  被  告  吳瑞翔


指定辯護人  林晉佑律師（義務辯護人）
上列上訴人因被告妨害性自主案件，不服臺灣桃園地方法院109
年度侵訴字第103號，中華民國110年5月13日第一審判決（起訴
案號：臺灣桃園地方檢察署109年度偵字第35700號），提起上訴
，原審判決如下：
    主  文
原判決撤銷。
甲○○犯強制性交未遂罪，處有期徒刑壹年肆月。
    事  實
一、甲○○與代號AE000-A109519（真實姓名詳卷，下稱Ａ女）曾為
    國、高中同校學長、學妹關係，二人住家鄰近，於民國109
    年11月16日下午1時54許，甲○○騎乘其父所有車牌號碼000-0
    00號普通重型機車至Ａ女住家（地址詳卷）附近之公墓區（
    地址詳卷）停車，再徒步至Ａ女住家附近徘徊。於同日下午2
    時38分許，見Ａ女出門至附近倒垃圾（地址詳卷），遂趨前
    協助，邀約Ａ女共乘前開機車兜風並與其發生性行為，經Ａ女
    明確表達拒絕之意後，詎甲○○竟基於強制性交之犯意，違反
    Ａ女之意願，將其強拉至公墓區，推靠牆壁上，親吻Ａ女嘴巴
    ，Ａ女遂以手推、打方式反抗，甲○○見狀即將Ａ女推倒在地，
    致Ａ女受有左側前臂挫傷之傷害，其隨後旋跨坐Ａ女身上，並
    先後以手伸進Ａ女衣內撫摸胸部及大腿內側，復隔著褲子以
    生殖器摩擦Ａ女下體，再露出自己之生殖器，欲脫Ａ女之運動
    短褲，經Ａ女表示生理期來了等語，甲○○始出於己意停止強
    制性交行為，而止於未遂，改為拉Ａ女左手套弄其生殖器，
    直至射精在Ａ女衣服上為止，方才停手，甲○○即以此方式對Ａ
    女為強制性交未遂行為1次。
二、案經Ａ女訴由桃園市政府警察局龍潭分局報告臺灣桃園地方
    檢察署檢察官偵查起訴。
    理  由
壹、證據能力部分：
    當事人、辯護人對於本院作為得心證依據之被告以外之人於
    審判外陳述，均全部同意作為證據，本院審酌各項證據作成
    時之狀況，認為並無不可信或不適當之情事，依刑事訴訟法
    第159條之5第1項規定，均有證據能力。至其餘非供述證據
    ，本院查無有何違反法定程序取得之情形，應認俱有證據能
    力。
貳、實體部分：
一、認定犯罪事實所憑之證據及理由：
　㈠上開事實，業據被告於警詢、偵訊、原審及本院審理時均坦
    承在卷（偵字卷第17至23、135至138頁；聲羈字卷第28至30
    頁；侵訴字卷第27至30、78至81、131、173頁；本院卷第76
    、147頁），並經證人即告訴人Ａ女於警詢及偵訊時證述遭被
    告強制性交未遂過程等語明確（他字卷第21至26、81至84頁
    ；偵字卷第41至46頁），復有監視器錄影畫面擷圖、被告使
    用之交通工具照片、勘查採證同意書、Ａ女手繪現場圖、桃
    園市政府警察局大園分局109年12月29日園警分刑字第10900
    38069號函及附件、敏盛綜合醫院診斷證明書附卷可佐（他
    字卷第9至11、37至72、73至76、77、79頁；侵訴字卷第62
    至74、93至104頁；他字不公開卷第13頁），足認被告之自
    白與事實相符，堪予採信。
　㈡至辯護人聲請函詢衛福部桃園醫院關於Ａ女案發後迄今就醫紀
    錄，欲瞭解Ａ女被害後之身心狀況是否好轉，並證明Ａ女之母
    所稱Ａ女案發後不敢外出之情是否屬實，且究明Ａ女案發後前
    往身心障礙科就診與本案之因果關聯性，以為量刑審酌。惟
    法院量度罪刑，本應參酌刑法第57條規定之各項因子，綜合
    一切情狀為之，非以犯罪所生之危險或損害為唯一或主要之
    標準。況以被告於前述之犯罪過程中，施加Ａ女之強暴之程
    度，以及成傷之結果，衡情足以造成一般合理客觀之人身心
    嚴重受創，自以彼時Ａ女直面犯行當下受創之程度，為量刑
    最主要之考量。況本案被告迄未能與Ａ女達成和解或成立調
    解，求其原諒，已如前述，是以本院認本案量刑審酌事項已
    臻明瞭，別無再就此部分予以調查之必要，併此敘明。
　㈢綜上，本案事證明確，被告犯行已堪認定，應依法論科。
二、論罪：
  ㈠核被告所為，係犯刑法第221條第2項、第1項之強制性交未遂
    罪。按強制猥褻與強制性交，乃不同犯罪行為，行為人若以
    強制性交之犯意，對被害人實施性侵害，先為強制猥褻，繼
    而為強制性交，其中強制猥褻行為係強制性交之前置行為，
    不容割裂為二罪之評價，則強制猥褻之階段行為自應為強制
    性交行為所吸收（最高法院92年度台上字第2964號判決意旨
    參照）。是本案被告係基於強制性交之犯意，以手撫摸Ａ女
    胸部、大腿內側，並隔著褲子以其生殖器摩擦Ａ女下體之猥
    褻行為屬於低度行為，可被被告對Ａ女施以強制性交未遂之
    高度行為所吸收，不另論罪。又被告雖有推倒Ａ女致其受有
    左側前臂挫傷，但無證據證明被告另基於傷害犯意為之，應
    屬強制性交罪構成要件中之強暴行為，從而不另論罪，附此
    敘明。
  ㈡按刑法第27條之中止未遂，係指行為人非因其本身意思以外
    之自然事實或他人行為，亦非因外界障礙之影響，依一般經
    驗法則，通常並無期待其中止犯罪之實行或防止犯罪結果之
    可能性，而竟本於己身之自由意思，任意中止犯罪之實行或
    防止犯罪結果發生之情形而言（最高法院96年台上字第2514
    號判決意旨參照）。查被告對Ａ女所為犯行，係於Ａ女不斷掙
    扎抗拒後，終停止強暴動作而放棄對Ａ女為強制性交行為，
    已如前述，則由彼時情勢，被告將Ａ女推倒在地，並跨坐其
    身，以身形壓制，過程中，其強暴之力道並致Ａ女受有左側
    前臂挫傷之傷害，復可同時將自己褲子拉下露出生殖器，並
    欲脫下Ａ女所著運動短褲，可知Ａ女於案發當時，欲憑己力阻
    止被告犯行得逞，實非易事，足認被告應係出於自己意思，
    並非出於他人行為或外界障礙之影響，停止對Ａ女為性交行
    為。換言之，被告係於未達到對Ａ女強制性交之目的前，自
    行任意中止其犯行，依上開說明，即符合中止未遂之要件，
    應依刑法第27條第1項前段規定，減輕其刑。
　㈢被告前於107年間因詐欺案件，經臺灣桃園地方法院以107年
    度桃簡字第950號判決判處有期徒刑2月確定，於107年8月30
    日易科罰金執行完畢，有本院被告前案紀錄表在卷可參，其
    於受徒刑執行完畢後，5年以內故意再犯有期徒刑以上之本
    罪，符合刑法第47條第1項累犯之規定，惟審酌被告所犯上
    開案件之罪質與本案不同，不法關聯性尚低，且前案係以易
    科罰金執行，尚未實質入監服刑，難認被告於前案犯後再犯
    本案有特別惡性或對於刑罰反應力薄弱之情事，參酌司法院
    大法官釋字第775號解釋意旨，認本案無依刑法第47條第1項
    加重其刑之必要，併此敘明。　　
叁、撤銷原審判決之理由、量刑之說明：
一、原審認被告有上開罪行予以論罪科刑，固非無見。惟查：原
    審未進一步審究被告並有刑法第27條第1項中止犯規定之適
    用，而僅以同法第25條第1項普通未遂犯論之，並適用同條
    第2項減輕其刑，難謂允洽，被告以此為由提起上訴，請求
    減輕其刑，為有理由。另檢察官認原審量刑太輕而提起上訴
    ，則無理由，原審既有如上違誤，自應由本院予以撤銷改判
    。
二、量刑說明：
　㈠本院以行為人之責任為基礎，審酌被告案發時已26歲，並非
    年少欠缺智慮之人，竟為滿足自身性慾，先在Ａ女住處附近
    徘徊，又違反Ａ女之意願，著手為強制性交之行為，欠缺尊
    重他人身體自主權之觀念，並嚴重戕害Ａ女之人性尊嚴，造
    成其心理驚慌恐懼，實應予嚴厲非難，惟念及被告犯後坦承
    犯行，態度尚可，且能於實施過程中，因Ａ女反應生理期，
    而放棄對Ａ女續為強制性交之犯行，另被告於事後雖有調解
    意願，惟Ａ女則無，雙方因此未能成立調解或達成和解，兼
    衡Ａ女請求從重量刑，暨被告之犯罪動機、目的、情節、手
    段等一切情狀，量處如主文第二項所示之刑。
  ㈡至辯護人固於原審請求對被告為緩刑之宣告等語（侵訴字卷
    第87頁）。惟查，被告雖始終表示認罪之意，但其係以強暴
    方式，著手對告訴人Ａ女為強制性交行為，足見被告缺乏自
    制能力，守法意識薄弱，欠缺尊重他人性自主決定權之觀念
    ，又告訴人Ａ女猶未原諒被告，雙方迄仍未能達成和解或成
    立調解，是衡酌上開各情，認本案尚有藉刑罰之執行督促被
    告警惕之必要，不宜為緩刑之諭知，併此指明。
據上論斷，應依刑事訴訟法第369條第1項前段、第364條、第299
條第1項前段，判決如主文。
本案經檢察官劉偉誠、賴心怡提起公訴，檢察官李旻蓁提起上訴
，檢察官侯千姬到庭執行職務。
中　　華　　民　　國　　110 　年　　10　　月　　26　　日
                  刑事第十三庭  審判長法　官  洪于智
                                      法　官  黃惠敏
                                      法　官  黃玉婷
以上正本證明與原本無異。
如不服本判決，應於收受送達後20日內向本院提出上訴書狀，其
未敘述上訴之理由者並得於提起上訴後20日內向本院補提理由書
（均須按他造當事人之人數附繕本）「切勿逕送上級法院」。
                                      書記官  傅國軒
中　　華　　民　　國　　110 　年　　10　　月　　27　　日
附錄：本案論罪科刑法條全文
中華民國刑法第221條
對於男女以強暴、脅迫、恐嚇、催眠術或其他違反其意願之方法
而為性交者，處 3 年以上 10 年以下有期徒刑。
前項之未遂犯罰之。
中華民國刑法第27條（中止犯）
已著手於犯罪行為之實行，而因己意中止或防止其結果之發生者
，減輕或免除其刑。結果之不發生，非防止行為所致，而行為人
已盡力為防止行為者，亦同。
前項規定，於正犯或共犯中之一人或數人，因己意防止犯罪結果
之發生，或結果之不發生，非防止行為所致，而行為人已盡力為
防止行為者，亦適用之。